---
title: "tpg kelompok"
author: "Syifa Khairunnisa"
date: "2023-11-21"
output: html_document
---

```{r}
library(rio)
data <- import("https://raw.githubusercontent.com/syifaskn/TPG/main/datatpg_k7.csv")
str(data)
head(data)
```


Agar nama-nama objek (Provinsi) menjadi nama bagi masing-masing baris, maka dilakukan sesuai kode berikut:

```{r}
rownames(data) <- data$Provinsi
data_new <- data[,-1] #hapus kolom nama universitas
head(data_new)
```

# Standarisasi peubah

```{r}
scaled_data <- scale(data_new)
```


# Melakukan eksplorasi data
Diperoleh ringkasan/deskripsi data sebagai berikut.

```{r}
summary(scaled_data)
```

Dari hasil di atas, diperoleh statistik 5 serangkai dari masing-masing peubah yang menjelaskan Provinsi.

Kemudian dilakukan visualisasi data menggunakan boxplot sebagai berikut:

```{r}
boxplot(scaled_data)
```

Boxplot digunakan untuk memeriksa keberadaan pencilan dalam suatu peubah. 

Selanjutnya, dilakukan eksplorasi mengenai korelasi antar peubah dengan fungsi `corrplot()`.

```{r}
library(corrplot)
corrplot(cor(scaled_data), method = "number", is.cor = T, type = "lower", diag=F)
```

# Analisis biplot

```{r}
# install.packages("FactoMineR")
# install.packages("factoextra")

library(FactoMineR)
library(factoextra)
```

## 1. Penskalaan/pengoreksian data

Sebelum melakukan analisis biplot, dilakukan pengoreksian data (matriks **X**) terhadap rataannya menggunakan fungsi `scale()`.

```{r}
df = scale(scaled_data,scale = FALSE)
head(df)
```

## 2. Pembentukan fungsi komponen utama dan grafik biplot

Pembentukan fungsi komponen utama dilakukan dengan menggunakan fungsi `PCA()`

```{r}
df_pca = PCA(df, graph = F,scale.unit = F)
```

Kemudian dilakukan pembentukan grafik biplot dengan fungsi `fviz_pca_biplot()` yang membutuhkan argumen berupa fungsi komponen utama yang telah dibentuk.

```{r}
fviz_pca_biplot(df_pca,repel = T) + theme_classic()
```

Dari grafik di atas, diperoleh informasi sebagai berikut:

1. **Keragaman peubah**
    - Peubah `` dan `` memiliki keragaman yang lebih besar dibandingkan peubah lainnya.
    - Peubah `` memiliki keragaman terkecil.
2. **Keeratan hubungan antar peubah**
    - Peubah ``, `` dan `` memiliki korelasi yang positif terlihat dari sudut yang terbentuk membentuk sudut < 90 derajat.
    - Peubah `` dan `` serta `` dan `` juga memiliki korelasi yang positif terlihat sudutnya < 90 derajat. 
    - Korelasi negatif dimiliki oleh hubungan peubah `` dan `` serta ``, dan ``.
3. **Kemiripan antar objek** dan **Posisi relatif objek dengan peubah penciri**
    -  dan digambarkan dalam posisi yang berdekatan, artinya keduanya memiliki karakteristik yang mirip.
    -  dicirikan dengan peubah `` yang bernilai cukup tinggi.
    -  memiliki `` di bawah rata-rata.  

Selanjutnya untuk mengevaluasi kebaikan dari biplot yang terbentuk, dilakukan dengan melihat persentase kumulatif keragaman yang diperoleh dari dua nilai eigen teratas (karena biplot yang terbentuk dua dimensi).

Kebaikan biplot dilihat berdasarkan `cumulative.variance.percent` dari nilai eigen kedua. (Informasi keragaman yang mampu dijelaskan oleh biplot adalah sebesar 63.37%. Artinya biplot mampu memberikan informasi dari 5 peubah untuk menilai posisi relatif 34 Provinsi)

```{r}
eigen_values <- get_eigenvalue(df_pca)
eigen_values
```

Selain itu, dapat melihat presentase keragaman biplot dengan grafik plot scree dengan menggunakan `fviz_eig()` berikut.

```{r}
fviz_eig(df_pca, addlabels = T) + theme_classic()
```
